最　高　行　政　法　院　判　決　　　　　　　　　九十三年度判字第一三二七號
　　再 審原 告　甲○○
　　再 審被 告　臺北市稅捐稽徵處
　　代　表　人　乙○○
右當事人間因土地增值稅事件，再審原告對於中華民國九十一年十二月二十六日本院
九十一年度判字第二三四九號判決，提起再審之訴。本院判決如左：
　　主  文
再審之訴駁回。
再審訴訟費用由再審原告負擔。
    理  由
一、按行政訴訟法第二百七十三條第一項第一款所謂適用法規顯有錯誤者，係指原判
    決所適用之法規與該案應適用之現行法規相違背，或與解釋判例有所牴觸者而言
    ，至於事實之認定或法律上見解之歧異，再審原告對之縱有爭執，要難謂為適用
    法規顯有錯誤，而據為再審之理由。
二、緣再審原告於民國（以下同）八十六年十二月三十日向再審被告所屬士林分處申
    報移轉所有坐落台北市○○段○○段五二地號土地應有部分九二一分之四五七（
    以下簡稱系爭土地）移轉現值，並申請系爭土地符合農業用地移轉免徵土地增值
    稅，案經再審被告所屬士林分處以系爭土地其他共有人持分土地未做農業使用，
    不符合行為時土地稅法第三十九條之二規定，乃核定按一般用地稅率課徵土地增
    值稅計新台幣（以下同）四五、七四二、三六一元（再審原告已於八十七年十月
    十二日繳納）。再審原告不服，循序提起行政訴訟，經臺北高等法院以九十年訴
    字第一四一號判決（下稱原審判決）駁回。嗣再審原告提起上訴，經本院以九十
    一年度判字第二三四九號判決（下稱原確定判決）駁回。再審原告復以原確定判
    決有行政訴訟法第二百七十三條第一項第一款再審事由，提起再審之訴。
三、再審原告再審意旨略謂：原確定判決對於再審原告所主張之：（一）原審判決有
    不備理由之違背法令。（二）原處分有錯誤解釋土地稅法第三十九條之二之瑕疵
    。（三）原處分有違反依法行政原則之瑕疵。（四）原處分有違反比例原則之瑕
    疵。（五）原審判決違背租稅法律主義。五項攻擊方法均未在判決理由項下記載
    其意見，遽維持第一審駁回再審原告之訴之判決，有行政訴訟法第第二百七十三
    條第一項第一款之再審事由等語。
四、查原確定判決以：再審原告係與其他共有人按各應有部分而分別共有，其所移轉
    者係共有土地之應有部分移轉予他人，並非將共有物之特定部分之全部所有權移
    轉予他人。又分管契約之訂立乃係以共有關係將繼續維持為其前提要件，故分管
    契約訂立後，共有人仍維持共有關係，此與共有物之分割契約，以消滅共有關係
    者有異；共有人雖得依分管內容，就共有物之分管部分，為使用收益及管理，即
    僅就其分管部分取得管理權，並非取得其分管部分之全部所有權。故縱如再審原
    告所主張其分管部分可明確指出所坐落之位置，仍無改變其移轉予他人者係共有
    物之應有部分而非共有物之特定部分之全部所有權之事實。從而，再審被告以經
    查明系爭土地為經都市計畫使用分區編列為遊樂區，且經與地政機關現場勘查土
    地使用情形，該宗地面積中央為違章工廠，左右兩側面積四、三七九‧九六平方
    公尺種植蔬菜，乃核定按一般用地稅率課徵土地增值稅，核無違誤。又刪除前土
    地稅法第五十五條之二係規定取得農業用地者不繼續耕作之處罰，與本件移轉共
    有物之應有部分得否免徵土地增值稅有別，尚不得比附援引等由，爰予維持原審
    判決，駁回再審原告之上訴。
五、按已規定地價之土地，於土地所有權移轉時，應按其土地漲價總數額徵收土地增
    值稅，土地稅法第二十八條定有明文，其目的在貫澈漲價歸公之社會政策。惟行
    為時土地稅法第三十九條之二第一項復規定：「農業用地在依法作農業使用時，
    移轉與自行耕作之農民繼續耕作者，免徵土地增值稅。」係為便利自耕農民取得
    農地，擴大農場經營規模所設例外規定，則農地於移轉時若有全部或一部未作農
    業使用之情形，自不合免稅之旨。原確定判決以系爭土地中央為違章工廠，再審
    原告所移轉者係共有土地之應有部分，並非將共有物之特定部分之全部所有權移
    轉予他人，認本件移轉不符行為時土地稅法第三十九條之二規定，維持原處分按
    一般用地稅率課徵土地增值稅，難認違反比例原則或租稅法定主義。再審原告仍
    執詞主張系爭土地其分管部分均作農業使用，其就自己應有部分移轉，應有免徵
    土地增值稅之適用，指摘原確定判決違背法令或不備理由等云，實係與原確定判
    決法律見解之歧異，依首開說明，尚難認原確定判決有行政訴訟法第二百七十三
    條第一項第一款適用法規顯有錯誤之再審事由，其再審之訴，顯無再審理由，應
    予駁回。
據上論結，本件再審之訴為無理由，爰依行政訴訟法第二百七十八條第二項、第九十
八條第三項前段，判決如主文。
中　　華　　民　　國　　九十三　　　年　　　十　　　　月　　二十一　　　日
                    最 高 行 政 法 院  第 五 庭
                                審 判 長 法  官　　　趙　永　康
                                         法  官      蔡  進  田
                                         法  官　　　黃  璽  君
                                         法  官　　　鄭　淑　貞
                                         法  官　　　黃　合　文
右  正  本  證  明  與  原  本  無  異
　　　　　　　　　　　　　　　　　　　　 法院書記官　阮  桂  芬
中　　華　　民　　國　　九十三　　　年　　　十　　　　月　　二十一　　　日
